【裁判字號】    99,交易,13
【裁判日期】    991015
【裁判案由】    過失傷害
【裁判全文】
臺灣基隆地方法院刑事判決              99年度交易字第13號
公  訴  人  臺灣基隆地方法院檢察署檢察官
被      告  乙○○
選任辯護人  吳忠德律師
上列被告因過失傷害案件，經檢察官提起公訴（九十八年度偵字
第五二五一號），本院判決如下：
    主  文
乙○○因過失傷害人，處拘役伍拾伍日，如易科罰金，以新臺幣
壹仟元折算壹日。
    事  實
一、乙○○考領有小型車普通駕駛執照，於民國九十八年七月十
    二日晚間七時三十分許，駕駛車牌號碼二五五○－ＤＷ號自
     用小客車，沿基隆市○○區○○路六四巷由西南往東北方向
    行駛至該巷與南榮路之丁字路口而依綠燈號誌左轉南榮路時
    ，本應注意車前狀況，隨時採取必要之安全措施之規定；而
    依當時天候晴，夜間有照明，路面鋪裝柏油、乾燥、無缺陷
    、亦無障礙物，視距良好等客觀情況，及依其能力並無不能
    注意之情事，竟疏未注意；適有依前揭綠燈號誌而自上開路
    口西南角步行往東北方向穿越南榮路之庚○○，亦疏未注意
    設有行人穿越道、人行天橋或人行地下道者，必須經由行人
    穿越道、人行天橋或人行地下道穿越，不得在其一百公尺範
    圍內穿越道路之規定，而沿其原應步行之行人穿越道設置方
    向，在該行人穿越道之東南側（即未在行人穿越道範圍內）
    行走穿越南榮路；乙○○及庚○○分別因有前開疏失，乙○○所駕駛之小客車於進入上開丁字路口左轉而尚未行經庚○○原應步行之行人穿越道時，其左前車頭直接自後撞及庚○○之大腿位置，致庚○○後仰跌於乙○○所駕駛小客車引擎
    蓋上再滑落地面，跌坐在其原應步行之行人穿越道上，乙○○所駕駛之自用小客車則停在上開行人穿越道前，庚○○因
    而受有右手肘擦挫傷、薦尾骨挫傷、頸椎受傷合併神經根壓
    迫之傷害，嗣誘發腰椎及頸椎椎間盤突出之不適與疼痛症狀
    。乙○○在上開交通事故發生後，犯罪未經有偵查權之公務
    員或機關發覺前，即與庚○○自行前往基隆市警察局第一分
    局南榮路派出所報案，表明其係肇事車輛之駕駛人而自首，
    進而接受裁判。
二、案經庚○○訴由基隆市警察局移送臺灣基隆地方法院檢察署
    檢察官偵查起訴。
    理  由
一、證據能力之說明
  (一)按被告以外之人於審判外之言詞或書面陳述，除法律有規定
    者外，不得作為證據，刑事訴訟法第一百五十九條第一項定
    有明文。查本案檢察官所提出證人即告訴人庚○○於警詢時
    之陳述（包括其經基隆市警察局交通警察隊警員所製作之詢
    問筆錄及現場談話紀錄表內容，偵查卷第七至九、二三至二
    四頁）、道路交通事故現場圖及調查報告表（偵查卷第十八
    至二十頁），分別為被告乙○○以外之人於審判外之言詞及
    書面陳述，均為傳聞證據；惟被告及其選任辯護人均未於本
    院準備程序爭執此部分證據之證據能力，亦未於本案言詞辯
    論終結前，就上開證據之證據能力聲明異議；依刑事訴訟法
    第一百五十九條之五第二項之規定，視為被告同意作為證據
    ，且經本院審酌該等陳述作成時情況及證據取得過程等節，
    認亦適宜作為證據，復與待證事實具有關連性，且經本院於
    審判程序依法調查上開警詢筆錄、道路交通事故現場圖及調
    查報告表，依同條第一項規定，得為本案證據。
  (二)次按被告以外之人於偵查中向檢察官所為之陳述，除顯有不
    可信之情況者外，得為證據，刑事訴訟法第一百五十九條之
    一第二項定有明文。而偵查中檢察官對被告以外之人（包括
    證人、鑑定人、告訴人、被害人及共同被告等）所為之偵查
    筆錄，或被告以外之人向檢察官所提之書面陳述，性質上雖
    均屬傳聞證據，惟現階段刑事訴訟法規定檢察官代表國家偵
    查犯罪、實施公訴，依法其有訊問被告、證人及鑑定人之權
    ，證人、鑑定人且須具結，而實務運作時，檢察官偵查中向
    被告以外之人所取得之陳述，原則上均能遵守法律規定，不
    致違法取供，其可信度極高。故被告以外之人前於偵查中已
    具結而為證述，除反對該項供述得具有證據能力之一方，已
    釋明「顯有不可信之情況」之理由外，不宜以該證人未能於
    審判中接受他造之反對詰問為由，即遽指該證人於偵查中之
    陳述不具證據能力（最高法院九十九年度台上字第五六五一
    號裁判要旨及刑事訴訟法第一百五十九條之一第二項立法理
    由可資參照）。查本案檢察官所提出證人庚○○於檢察官偵
    訊時之證述（偵訊筆錄附於偵查卷第第四一至四五頁），固
    亦係被告以外之人於審判外之言詞陳述，為傳聞證據；然係
    經檢察官以證人身分告以具結義務及偽證處罰且命具結後所
    為，且被告及其選任辯護人未於本院準備程序爭執其證據能
    力，或於本案言詞辯論終結前對證據能力聲明異議，或釋明
    前揭證述過程中有遭受不當干擾之顯不可信情況，復經本院
    於審判程序依法調查上開偵訊筆錄，依上開規定，得為本案
    證據。
  (三)又按除顯有不可信之情況外，從事業務之人於業務上或通常
    業務過程所須製作之紀錄文書、證明文書，得為證據，刑事
    訴訟法第一百五十九條之四第二款定有明文。而醫師法第十
    二條第一項規定：醫師執行業務時，應製作病歷，並簽名或
    蓋章及加註執行年、月、日。第二項規定：前項病歷，除應
    於首頁載明病人姓名、出生年、月、日、性別及住址等基本
    資料外，其內容至少應載明下列事項：一、就診日期。二、
    主訴。三、檢查項目及結果。四、診斷或病名。五、治療、
    處置或用藥等情形。六、其他應記載事項。因此，醫師執行
    醫療業務時，不論患者是因病尋求診療，或因特殊目的而就
    醫，醫師於診療過程中，應依醫師法之規定，製作病歷，此
    一病歷之製作，均屬醫師於醫療業務過程中所須製作之紀錄
    文書，而且每一醫療行為均屬可分，因其接續之看診行為而
    構成醫療業務行為，其中縱有因訴訟目的，例如被毆傷而尋
    求醫師之治療，對醫師而言，仍屬其醫療業務行為之一部分
    ，仍應依法製作病歷，則該病歷仍屬業務上所製作之紀錄文
    書，與通常之醫療行為所製作之病歷無殊，自屬刑事訴訟法
    第一百五十九條之四第二款所稱從事業務之人於業務上所須
    製作之紀錄文書，而診斷證明書係依病歷所轉錄之證明文書
    ，自仍屬本條項之證明文書（最高法院九十七年度台上字第
    六六六號裁判要旨可資可參）。查本案檢察官所提出行政院
    衛生署基隆醫院九十八年十二月二十九日基醫病字第○九八
    ○○一一○六○號函附之急診病歷資料影本（偵查卷第五四
    至九十頁）、本院依聲請調取之楊光復健診所九十九年四月
    三十日楊光診第○九九○○一號函附告訴人病歷資料影本（
    本院卷第六一至六六、一三二之一頁），均為從事業務之人
    於業務上所須製作之紀錄文書，另檢察官所提出行政院衛生
    署基隆醫院、楊光復健診所、臺北市立萬芳醫院所出具之診
    斷證明書影本暨本院依職權調查而經函覆之行政院衛生署基
    隆醫院九十九年五月六日基醫病字第○九九○○○三二一二
    號函文（偵查卷第十至十二、五一頁、本院卷第五一至五二
    、六八、七一、一五一、八五至八七頁）則均係病歷所轉錄
    ，而為從事業務之人於業務上所須製作之證明文書，固均為
    被告以外之人於審判外之書面陳述，為傳聞證據；然因前述
    說明，該等文書可信度均甚高，且檢察官、被告及其選任辯
    護人均未爭執有何違法採證或釋明有何偽造、變造或登載不
    實之顯有不可信之情況，再經本院於審判程序依法調查上開
    證明文書及紀錄文書，依前開規定，自均得為本案證據。
  (四)再按法院或檢察官得囑託醫院、學校或其他相當之機關、團
    體為鑑定，或審查他人之鑑定，並準用第二百零三條至第二
    百零六條之一規定；鑑定之經過及其結果，應命鑑定人以言
    詞或書面報告，刑事訴訟法第二百零八條第一項前段、第二
    百零六條第一項分別定有明文。而參刑事訴訟法第一百五十
    九條第一項規定之立法理由略謂：本條所謂「法律有規定者
    」，係指本法第一百五十九條之一至第一百五十九條之五及
    第二百零六條等規定，此外，尚包括性侵害犯罪防制法第十
    五條第二項、兒童及少年性交易防制條例第十條第二項、家
    庭暴力防治法第二十八條第二項、組織犯罪防制條例第十二
    條及檢肅流氓條例中有關秘密證人筆錄等多種刑事訴訟特別
    規定之情形。查本案檢察官所提出臺灣省基宜區車輛行車事
    故鑑定委員會九十九年一月二十七日基宜鑑字第○九九五○○○二○一號函附鑑定意見書（偵查卷第九二至九三頁），
    固亦係被告以外之人於審判外之書面陳述，為傳聞證據；然
    此係臺灣省基宜區車輛行車事故鑑定委員會受偵查檢察官囑
    託所為之書面鑑定意見，而為上開刑事訴訟法第二百零八條
    第一項前段、第二百零六條第一項所稱「鑑定機關之書面報
    告」，被告及其選任辯護人均未爭執或釋明有何違法採證之
    情形，且經本院於審判程序依法調查上開鑑定意見書，依前
    揭刑事訴訟法規定及立法理由，自得為本案證據。
  (五)另按非供述證據之物證，或以科學、機械之方式，對於當時
    狀況所為忠實且正確之記錄，性質上並非供述證據，均應無
    傳聞法則規定之適用；如該非供述證據非出於違法取得，並
    以依法踐行調查程序，即不能謂無證據能力（最高法院九十
    七年度台上字第一四○一號、六一五三號裁判要旨可資參照
    ）。查本案檢察官所提出監視錄影光碟、該錄影畫面翻拍照
    片及嗣後警方採證照片（偵查卷第十三至十七、三一至三七
    頁），乃分別基於監視器及照相機之機器功能作用，攝錄當
    時實際形貌及拍攝車禍地點狀況所形成之圖像，不含有人類
    意思表達之供述要素，所攝得內容現實情狀之一致性，係透
    過機械原理加以還原，並無人對現實情形之記憶、知覺經常
    可能發生之誤差（如知覺之主觀性及記憶隨時間推移而發生
    變化、遺忘等）；至被告之酒精測定紀錄表（偵查卷第二六
    頁），亦係經吐氣酒精濃度測試儀器之機器功能作用，檢測
    受測者吐氣所含酒精濃度值；故上開照片、錄影光碟及酒精
    測定紀錄表均屬非供述證據，並無傳聞法則之適用至明。又
    被告及其選任辯護人均未爭執或釋明有何違法取得上開物證
    之情形，復經本院於審判程序中依法踐行勘驗上開光碟之錄
    影畫面（本院卷第一一五至一一七頁）及提示翻拍照片之調
    查程序（本院卷第一八五至一八六、二三五至二三六頁），
    自得為本案證據。
  (六)檢察官實施勘驗時，得為檢查與案情有關係之物件及其他必
    要之處分；且如有必要，得通知當事人、代理人或辯護人到
    場，其勘察、體驗所得結果，並應依刑事訴訟法第四十二條
    、第四十三條法定程式製作勘驗筆錄，同法第二百十三條第
    五、六款、第二百十四條第二項分別定有明文。是檢察官之
    勘驗筆錄，本乎同法第一百五十九條之一第二項規定意旨，
    除顯有不可信情況者外，應為法第一百五十九條第一項所定
    之傳聞例外，具有證據能力（最高法院九十九年度台上字第
    二七三○號裁判要旨可資參照）。查本案檢察官所提出其就
    本案監視錄影光碟之勘驗筆錄（偵查卷第四九至五十頁），
    既經檢察官賦予被告及告訴人在場之機會，被告及其選任辯
    護人均未爭執或釋明有何違法採證之情形，且於本院審判程
    序經依法調查，自得為本案證據。
  (七)復按除顯有不可信之情況外，公務員職務上製作之紀錄文書
    、證明文書，得為證據，刑事訴訟法第一百五十九條之四第
    一款定有明文。其立法理由略謂：公務員職務上製作之紀錄
    文書、證明文書如被提出於法院，用以證明文書所載事項真
    實者，性質上亦不失為傳聞證據之一種，但因該等文書係公
    務員依其職權所為，與其責任、信譽攸關，若有錯誤、虛偽
    ，公務員可能因此負擔刑事及行政責任，從而其正確性高，
    且該等文書經常處於可受公開檢查 （Public Inspection）
    之狀態，設有錯誤，甚易發現而予及時糾正，是以，除顯有
    不可信之情況外，其真實之保障極高。被告之小型車普通駕
    駛執照（其影本附於偵查卷第二七頁），係交通部公路總局
    臺北區監理所基隆監理站所核發，有效日期為一百零四年一
    月七日，而為表彰有駕駛能力之證照，自屬交通部公路總局
    臺北區監理所基隆監理站公務員職務上製作之證明文書；而
    卷附被告上開駕駛執照影本，檢察官、被告及其選任辯護人
    均未爭執有何違法採證或釋明有何偽造、變造或登載不實之
    顯有不可信之情況，再經本院於審判程序依法調查，依前開
    規定，自得為本案證據。
  (八)被告於警詢及檢察官偵訊時之供述，其與選任辯護人於本院
    準備及審判程序中，均未爭執其證據能力，且無事證顯示係
    違法取得而致其供述任意性有所疑義，復於本院審判程序經
    依法調查，自得為本案證據。
二、實體事實之認定
  (一)訊據被告於本院準備程序時，對其於上開時間、地點，因有
    前述駕駛自用小客車之過失，因而碰撞告訴人致其受有右手
    肘擦挫傷之事實暨過失傷害之罪名均坦白承認，惟就告訴人
    之薦尾骨挫傷、頸椎受傷合併神經根壓迫之傷害則有所爭執
    （本院卷第二四、二六頁）；嗣經本院於審判程序調查證據
    後，則對告訴人因上開交通事故受有薦尾骨挫傷及頸椎受傷
    合併神經根壓迫之傷害，嗣再誘發腰椎及頸椎椎間盤突出之
    症狀均不爭執（本院卷第一八七、二三八頁）。
  (二)按汽車行駛時，駕駛人應注意車前狀況及兩車併行之間隔，
    並隨時採取必要之安全措施，道路交通安全規則第九十四條
    第三項定有明文，此為一般汽車駕駛人所應注意並確實遵守
    之事項，被告考領有小型車普通駕駛執照，有其小型車普通
    駕駛執照影本（偵查卷第二七頁）在卷可參，對上開應注意
    事項自無理由諉為不知，且應切實遵守，以維護自己及其他
    用路人之安全。
  (三)又依卷附道路交通事故調查報告表（偵查卷第十九至二十頁
    ）所示，本件交通事故發生當時天候晴，夜間有照明，路面
    鋪裝柏油、乾燥、無缺陷、亦無障礙物，視距良好；被告復
    無飲酒等不能安全駕駛動力交通工具之因素，亦有卷附基隆
    市○○○道路交通事故當事人酒精測定紀錄表（偵查卷第二
    六頁）可憑，足見當時情形，無論客觀環境或依被告主觀能
    力，均無不能注意之情事。
  (四)而被告於前揭時間、地點駕駛上述自用小客車，在尚未行經
    告訴人原應步行之行人穿越道時，其左前車頭即直接自後撞
    及行走在該行人穿越道之東南側（即未在行人穿越道範圍內
    ）之告訴人大腿位置，致告訴人後仰跌於其所駕駛小客車引
    擎蓋上再滑落地面，跌坐在其原應步行之行人穿越道上，至
    被告所駕駛之自用小客車則停在上開行人穿越道前等情，則
    有卷附監視錄影光碟及該錄影畫面翻拍照片可證，且經檢察
    官於偵查中及本院於審判程序中勘驗上開光碟之錄影畫面，
    分別製有勘驗筆錄可憑（偵查卷第四九至五十頁、本院卷第
    一一五至一一七頁），彼時被告苟能盡其能力注意車前狀況
    ，當不致碰撞告訴人，其對本件交通事故顯有應注意能注意
    而不注意之過失甚明。
  (五)而告訴人因本件交通事故致受有手肘擦挫傷、薦尾骨挫傷、
    頸椎受傷合併神經根壓迫之傷害，嗣再誘發腰椎及頸椎椎間
    盤突出之不適與疼痛症狀，此除被告於本院審判程序已不爭
    執外，復有告訴人所提出之前述行政院衛生署基隆醫院、楊
    光復健診所、臺北市立萬芳醫院所出具之診斷證明書影本暨
    本院依職權查詢之行政院衛生署九十九年五月六日基醫病字
    第○九九○○○三二一二號函文（偵查卷第十至十二、五一
    頁、本院卷第五一至五二、六八、七一、一五一、八五至八
    七頁）、證人即曾為告訴人診治之醫師己○○（楊光復健診
    所復健科專科醫師）、甲○○（行政院衛生署基隆醫院復健
    科主任）、丁○○（行政院衛生署基隆醫院急診科專科醫師
    ）、戊○○（行政院衛生署基隆醫院神經外科主任）於本院
    審判程序之證述（本院卷第一一七至一二三、一二四至一二
    九、一五五至一五七、一五八至一六四頁）可參。而告訴人
    因遭被告所駕駛上開自用小客車直接碰撞所致，被告上開過
    失行為與告訴人傷害及嗣後誘發之症狀結果間，自有相當因
    果關係。
  (六)另按行人穿越道路，設有行人穿越道、人行天橋或人行地下
    道者，必須經由行人穿越道、人行天橋或人行地下道穿越，
    不得在其一百公尺範圍內穿越道路，道路交通安全規則第一
    百三十四條第一款亦有明定。而查本件交通事故發生地點即
    告訴人步行位置左側即有行人穿越道，有上開監視錄影畫面
    翻拍照片、檢察官及本院勘驗筆錄足參，告訴人於檢察官偵
    訊時亦證述伊後來看監視錄影，伊沒有走在斑馬線（應係枕
    木紋行人穿越道線之誤）上等語（偵查卷第四二頁），是告
    訴人本不得在案發地點穿越道路，為國民之基本常識，亦不
    得諉稱不知。詎告訴人疏未注意上開規定，違規穿越道路，
    致遭被告駕駛之上開小客車撞傷，其就本身所受傷害亦與有
    過失無疑。惟按過失傷害罪規範之目的，在處罰行為人因個
    人過失致他人受有傷害之行為，以行為人過失為傷害原因之
    一即足。故縱認告訴人對於本件交通事故之發生，亦有前揭
    過失，仍不能解免被告應負之過失責任。
  (七)本件車禍於偵查中由檢察官送請臺灣省基宜區車輛行車事故
    鑑定委員會鑑定，鑑定意見書（偵查卷第九二至九三頁）雖
    謂被告本案尚有應注意、能注意道路交通安全規則第一百零
    三條第二項「汽車行經行人穿越道，遇有行人穿越時，無論
    有無交通指揮人員指揮或號誌指示，均應暫停讓行人先行通
    過。」之規定而未注意之過失，嗣檢察官起訴意旨並據以為
    相同認定。惟本件被告沿基隆市○○區○○路六四巷由西南
    往東北方向行駛至該巷與南榮路之丁字路口而依綠燈號誌左
    轉南榮路時，自上開路口西南角步行往東北方向穿越南榮路
    之告訴人當時並非走在行人穿越道上，而被告所駕駛之自用
    小客車於碰撞告訴人後停止位置亦在上開行人穿越道前，已
    如前述，自難認定被告另有「行經行人穿越道」未禮讓行人
    先行之過失，檢察官根據上開鑑定意見所為此部分起訴主張
    ，容有誤會，尚無可取。至上開鑑定報告僅為形成法院心證
    之資料，對於法院並無拘束力，故待證事項雖經鑑定，法院
    仍應本於職權予以調查，以期發現事實之真相，不得僅以鑑
    定報告為判決唯一依據（最高法院五十七年台上字第三三九
    九號判例意旨可資參照），更不待言。
  (八)被告之選任辯護人於言詞辯論時雖反於被告上開意見，而主
    張告訴人頸椎之症狀未能排除係其骨刺所造成云云。經查：
  1.證人己○○於本院審判程序證述：伊所出具之診斷證明書上
    記載「頸椎受傷合併神經根壓迫」，係因為伊認為告訴人有
    頸椎受傷之情況，以致造成椎間盤突出；而椎間盤突出的成
    因，如果不是因為外傷，年輕人不會因為自然退化的原因造
    成椎間盤突出，自然退化是六十歲以上的老人家才會有；另
    外，因為年輕人的韌帶是很厚的，所以除非有外力的情況，
    要不然臨床上很少有自然形成的椎間盤突出；伊認為外力就
    有可能直接造成所謂第四、五、六頸椎椎間盤突出的情況，
    尤其在車禍的情況，如果是從後面撞到的，因為頭會從後往
    前甩，像鞭子一樣的動作，就有可能造成頸椎椎間盤突出，
    這是臨床上很常見的情況，並不需要他本來就有一個潛在的
    症狀等語（本院卷第一二○至一二一頁），是依證人己○○
    之診治及專業判斷，係認告訴人頸椎椎間盤突出係因頸椎受
    傷所致，而其頸椎受傷則係因外力所致，且排除自然退化之
    原因，而如同本件告訴人遭後方車輛撞及之狀況，其作用力
    即足造成頸椎受傷而導致椎間盤突出。
  2.證人甲○○於本院審判程序證述：骨刺壓迫神經及椎間盤突
    出壓迫神經均有可能造成頸部的疼痛，告訴人的情況伊認為
    應該是椎間盤突出壓迫神經所造成，因為在Ｘ光跟磁振造影
    都沒有看到明顯的骨刺，可是有看到明顯的椎間盤突出；從
    告訴人病歷資料來看，九十八年九月二十九日戊○○主任診
    斷的結果，當時Ｘ光確實有檢查出骨刺，可是伊在九十八年
    八月二十六日為告訴人看診時，當時Ｘ光檢查，並未看到明
    顯的骨刺，基本上在一個月期間長出骨刺是不太可能，但每
    位醫師的認定標準不太一樣，就是說伊認為像這樣的情況還
    不是骨刺，但是馮醫師認為這樣已經算是骨刺了；如果伊與
    馮主任的標準不太一致，伊認為還不算是骨刺，但馮主任認
    為是骨刺，應該可以說就算是骨刺，這樣的骨刺還是很初期
    或是很小，而且比較不會造成壓迫神經或是疼痛的症狀，因
    為她有更明顯的症狀也就是椎間盤突出，所以伊研判她是因
    為椎間盤突出壓迫神經等語（本院卷第一二八至一二九頁）
    ，是依證人甲○○之診治及專業判斷，係認告訴人頸部疼痛
    係因明顯之椎間盤突出壓迫神經所導致，而非其所未見之骨
    刺所致。
  3.證人戊○○於本院審判程序證述：告訴人臨床上的診斷是第
    四、五節及第五、六節椎間盤有輕微脫出，第四到第六節的
    頸椎有骨刺合併有椎間盤空間的狹窄；伊在九十八年九月二
    十九日告訴人的病歷資料上所記載的「BONY SPURS」是指硬
    的骨刺，其成因是因為頭部就有重量，長時間壓力的關係導
    致軟骨突出，則頸椎的骨頭會想要去包覆它，所以會長出來
    ；這個骨刺需要好幾年以上，一個月、二個月都不會形成這
    樣的骨刺；而依照影像學上的檢查，伊認為告訴人的椎間盤
    已經鼓出來，因為車禍的關係會更鼓，但是因為伊沒有此病
    患在車禍發生前的片子，所以伊沒有辦法做比較，這是伊根
    據影像學檢查的推論，伊的意思是說骨刺的部分是可以確定
    在車禍發生之前就有，因為這不是短期就會有的，至於椎間
    盤突出的情況是我推測她在車禍之前就鼓出來，只是因為車
    禍會變得更鼓；而王慧珺主任就告訴人的頸椎及腰椎之疼痛
    與不適，根據檢查及診斷，依其年齡及相關判斷，認為係由
    車禍所導致之意見，伊與其並無不符，也就是說伊認為此病
    患本來就有這樣的情況，只是沒有症狀，而因此車禍誘發了
    此症狀；告訴人就診時主訴其頸椎不適的症狀，伊的判斷應
    該是頸椎椎間盤突出所引起的，因為她的骨刺是本來就存在
    的，但是因為之前沒有發生不適或疼痛的現象，而是在椎間
    盤突出之後才發生不適與疼痛的現象，所以我推論她的不適
    與疼痛的現象是椎間盤突出所引起的等語（本院卷第一五八
    至一六三頁）。是依證人戊○○之診治及專業判斷，係認告
    訴人頸椎之不適與疼痛係因車禍導致椎間盤突出情況加重而
    誘發疼痛及不適症狀，且與其所見骨刺無關。
  4.可見被告之選任辯護人所稱之告訴人骨刺，在上開三位醫師
    專業判斷中，均非被告頸椎不適及疼痛之原因，被告之選任
    辯護人上開意見，自無可採。
  (九)綜上，本案事證已明，被告犯行洵堪認定，應依法論科。
三、論罪科刑
  (一)核被告所為，係犯刑法第二百八十四條第一項前段之過失傷
    害罪。
  (二)起訴意旨雖認被告有駕車行經行人穿越道不依規定讓行人優
    先通行致人受傷應負刑責，而謂應依道路交通管理處罰條例
    第八十六條第一項規定加重其刑云云。惟按道路交通管理處
    罰條例第八十六條第一項係規定：「汽車駕駛人，無駕駛執
    照駕車、酒醉駕車、吸食毒品或迷幻藥駕車、行駛人行道或
    行經行人穿越道不依規定讓行人優先通行，因而致人受傷或
    死亡，依法應負刑事責任者，加重其刑至二分之一。」本件
    被告於上開時間、地點駕駛前述小客車碰撞告訴人時，告訴
    人並非走在行人穿越道上，而被告所駕駛之自用小客車於碰
    撞告訴人後停止位置亦尚上開行人穿越道前，業如前揭認定
    ，本院因認起訴意旨所憑之臺灣省基宜區車輛行車事故鑑定
    委員會此部分鑑定意見並無可取；復查無被告無照駕駛、酒
    醉駕車、吸食毒品或迷幻藥駕車、行駛人行道之情形，本件
    自無上開加重其刑之規定適用餘地甚明。
  (三)又被告及其選任辯護人聲稱本件告訴人遭被告所駕駛車輛碰
    撞時，告訴人係行走在「快車道」上，故被告應依道路交通
    管理處罰條例第八十六條第二項之規定減輕其刑云云。姑不
    論本案車禍發生地點係在基隆市○○區○○路六四巷與南榮
    路之丁字路行人穿越道間之「路口範圍」，而非「快車道」
    ；矧按道路交通管理處罰條例第八十六條第一項係規定：「
    汽車駕駛人，在快車道依規定駕車行駛，因行人或慢車不依
    規定，擅自進入快車道，而致人受傷或死亡，依法應負刑事
    責任者，減輕其刑。」故汽車駕駛人依該條規定應減輕其刑
    者，以汽車駕駛人在快車道依規定駕車行駛為前提。被告於
    本案駕駛自用小客車碰撞告訴人時，既有未注意車前狀況，
    隨時採取必要之安全措施之情況，而違反道路交通安全規則
    第九十四條第三項之規定，足見被告當時未依規定駕車行駛
    ，即與道路交通管理處罰條例第八十六條第二項所規定減輕
    其刑之條件不符（最高法院九十三年度台非字第二四○號裁
    判要旨可資參照），即無上開減輕其刑之規定適用餘地，亦
    甚明確。
  (四)再按刑法自首減刑之規定，本為使犯罪事實易於發覺及獎勵
    犯人知所悔悟而設，故犯人就其犯罪行為苟已到官自首，縱
    令對於犯罪之原因未肯盡情披露，仍不失有自首之效力（最
    高法院二十二年上字第四五○二號判例意旨可資參照）。又
    被告於犯罪未被發覺前，向該管公務員告知其犯罪，而不逃
    避接受裁判者，即與刑法第六十二條規定自首之條件相符；
    至於自首後於審判中對其犯罪事實有所主張或辯解者，係被
    告辯護權之行使，不能僅據此之一端即謂被告無接受裁判意
    思之唯一論據（最高法院八十四年度台上字第八二九號裁判
    要旨、臺灣高等法院暨所屬法院八十六年法律座談會刑事類
    提案第四號審查意見及研討結果參照）。經查被告於本件交
    通事故發生後，即與告訴人自行前往基隆市警察局第一分局
    南榮路派出所報案，表明其係肇事車輛之駕駛人，此據被告
    及告訴人於警詢時陳述一致（本院卷第二一至二四頁），堪
    信屬實。則根據上開說明暨被告嗣後接受裁判之事實，被告
    就本案犯行自該當刑法第六十二條前段規定對於未發覺之犯
    罪自首而受裁判之要件，起訴書及公訴檢察官於本院審判程
    序（本院卷第二三八頁）亦持相同見解。是縱被告於偵審中
    否認告訴人部分傷勢為本件車禍所造成，亦無妨自首減輕其
    刑規定之適用，爰依法減輕其刑。
  (五)本院審酌被告駕駛車輛本應謹慎小心，以維自身及參與道路
    交通者之安全，竟疏未注意以致肇事，使告訴人受有前開傷
    害，已屬不該，迄今未與告訴人達成和解，亦有未洽；惟其
    前未曾有任何刑案前科紀錄，有臺灣高等法院被告前案紀錄
    表及臺灣基隆地方法院檢察署刑案資料查註紀錄表在卷可參
    ，素行甚佳，兼衡其智識程度、告訴人所受傷勢、雙方過失
    ，及告訴人提起附帶民事訴訟請求被告賠償新臺幣（下同）
    五百五十七萬四千四百五十七元（利息部分尚不贅載，詳參
    告訴人所提刑事附帶民事訴訟起訴狀），並於本案審判程序
    經公訴檢察官協助調解時，表示不是錢的問題而不願和解之
    意見（本院卷第二三二、二三四頁），被告則表示願意賠償
    四十五萬元（本院卷第二三四、二三八頁）之犯後態度等一
    切情狀，量處如主文所示之刑，併諭知易科罰金之折算標準
    。
據上論斷，應依刑事訴訟法第二百九十九條第一項前段，刑法第
二百八十四條第一項前段、第六十二條前段、第四十一條第一項
前段，刑法施行法第一條之一第一項、第二項前段，判決如主文
。
本案經檢察官丙○○到庭執行職務。
中    華    民    國    99    年    10    月    15    日
                  交通法庭法  官  陳賢德
以上正本證明與原本無異。
如不服本判決應於收受送達後10日內向本院提出上訴書狀，並應
敘述具體理由；其未敘述上訴理由者，應於上訴期間屆滿後20日
內向本院補提理由書(均須按他造當事人之人數附繕本)「切勿逕
送上級法院」。
中    華    民    國    99    年    10    月    15    日
                          書記官  王靜敏
附錄論罪科刑法條
中華民國刑法第二百八十四條第一項
因過失傷害人者，處六月以下有期徒刑、拘役或五百元以下罰金
，致重傷者，處一年以下有期徒刑、拘役或五百元以下罰金。

司法院資訊處製作；財團法人民間司法改革基金會備份。
